【裁判字號】    99,消債更,126
【裁判日期】    991129
【裁判案由】    更生事件
【裁判全文】
臺灣士林地方法院民事裁定           99年度消債更字第126號
債  務  人  儲竹蘭
上列當事人聲請更生事件，本院裁定如下：
    主  文
更生及保全處分之聲請均駁回。
聲請費用由聲請人負擔。
    理  由
一、聲請意旨略以：伊積欠金融機構無擔保債務新臺幣（下同）
    341 萬2,251 元，曾於民國95年11月間與最大債權金融機構
    即台新國際商業銀行股份有限公司（下簡稱台新銀行）達成
    債務協商，還款條件為分120 期，利率0 ％，每月10日還款
    2 萬470 元。惟伊月收入僅約4 萬6,000 元，當時復因幫朋
    友作保，薪資被法院強制扣薪，僅剩2 萬多元，若需繳交協
    商款項，將無法維持生活，迫於無奈毀諾，實有不可歸責於
    己致履行顯有重大困難之事由，且因伊無擔保或無優先權之
    債務總額未逾1,200 萬元，復未經法院裁定開始清算程序或
    宣告破產，故聲請更生等語。
二、按債務人與金融機構協商成立者，不得聲請更生或清算。本
    條例施行前，債務人依金融主管機關協調成立之中華民國銀
    行公會會員辦理消費金融案件無擔保債務協商機制與金融機
    構成立之協商，準用前項之規定。消費者債務清理條例（下
    稱消債條例）第151 條第5 項前段、第6 項分別定有明文。
    據此，債務人於消債條例施行前，已利用金融主管機關協調
    成立之中華民國銀行公會會員辦理消費金融案件無擔保債務
    協商機制，與金融機構成立協商者，即須依約清償債務，原
    則上即不得再聲請更生。又按聲請更生不合程式或不備其他
    要件者，法院應以裁定駁回之。消債條例第8 條亦有明文。
三、本件聲請人曾於95年11月間，依金融主管機關協調成立之中
    華民國銀行公會會員辦理消費金融案件無擔保債務協商機制
    ，與台新銀行成立協商，依照前開說明，聲請人即應依約清
    償債務，不得聲請更生，其猶聲請更生，應予駁回。
四、聲請人雖主張：其收入僅約4 萬6,000 元，當時復因幫朋友
    作保，薪資被法院強制扣薪，僅剩2 萬多元，若需繳交協商
    款項，將無法維持生活，故有不可歸責於己致履行顯有重大
    困難之事由而毀諾云云。惟按債務人與金融機構協商成立，
    或於消債條例施行前，依金融主管機關協調成立之中華民國
    銀行公會會員辦理消費金融案件無擔保債務協商機制與金融
    機構成立之協商後，須因不可歸責於己之事由，致履行顯有
    重大困難者，始得排除消債條例第8 條前段不得聲請更生之
    限制。經查：
  (一)聲請人前曾於98年2 月2 日向本院聲請更生，經本院於98年
    8 月13日以98年度消債更字第84號裁定認定聲請人曾於95年
    11月間，依金融主管機關協調成立之中華民國銀行公會會員
    辦理消費金融案件無擔保債務協商機制，與台新銀行成立協
    商，嗣於95年12月未繼續履行協商條件，顯無不可歸責於己
    之事由，致履行有重大困難之情事，而駁回其更生之聲請確
    定。今聲請人重複聲請更生，而與前開確定裁定為相反之主
    張，已非足取。聲請人所陳：其因不可歸責於己致履行顯有
    重大困難之事由而毀諾云云，自非可採。
  (二)聲請人於98年2 月2 日聲請更生所附之財產及收入狀況說明
    書，其上記載聲請前2 年內（即96年2 月2 日至98年2 月1
    日）必要支出之數額，總額為7 萬元（見本院98年消債更字
    第84號卷第9 頁）。嗣經本院發函命補正關於聲請人個人必
    要生活費用，應以債務人自身花費計算，不得與家屬或應受
    扶養人合併列計。聲請人乃於98年7 月10日補正詳列其個人
    必要之生活支出，為伙食費5,000 元、交通費1,000 元、生
    活費2,000 元、保險費1,017 元（此部分為商業保險費，應
    予剔除），另加計由其與其他家人平均分擔之全家共同之生
    活費用3,500 元，總計為1 萬1,500 元（見本院98年消債更
    字第84號卷第84頁），其每月薪資約為4 萬6,000 元，扣除
    上揭每月生活所需之費用1 萬1,500 元後，尚餘3 萬4,500
    元，足以支付前開協商所約定之2 萬470 元。其後並不因聲
    請人於主、客觀經濟條件不變之情況下，於再聲請之更生案
    件中，將財產及收入狀況說明書所載聲請前2 年內（即97年
    11月4 日至99年11月3 日）每月必要支出之數額，提高至約
    2 萬9,782 元，即異其每月實際必要支出之結果。再觀諸聲
    請人前後聲請更生所列聲請前2 年內必要支出之重疊期間，
    即97年11月4 日至98年2 月1 日間之每月必要支出，前為每
    月1 萬1,500 元，後則為約2 萬9,782 元，二者已生齟齬。
    是聲請人於95年12月起不依約履行，實難認有不可歸責於己
    之事由。
  (三)聲請人另稱其於95年參加共同協商當時，因幫朋友作保，薪
    資被法院強制扣薪，僅剩2 萬多元，若需繳交協商款項，將
    無法維持生活云云。然查聲請人開始繳納協商款項之時間係
    自95年11月開始（見本院98年消債更字第84號卷第80頁之台
    新銀行95年4 月30日台新總債務協商部字第09800001890 號
    函），而觀諸聲請人聲請狀附件18所附之本院強制執行處執
    行命令內容，聲請人對第三人台北榮民總醫院之薪資債權，
    早於95年3 月28日即遭本院扣押，復於95年8 月31日經本院
    核發比例移轉命令，準此，姑不論聲請人於前案聲請更生時
    ，並未提及因幫朋友作保，薪資被法院強制扣薪乙節。縱就
    聲請人對其薪資債權業經強制執行已有預見，猶仍與台新銀
    行依金融主管機關協調成立之中華民國銀行公會會員辦理消
    費金融案件無擔保債務協商機制與金融機構成立協商以觀，
    聲請人於95年12月起不依約履行，實難認有何不可歸責於己
    致毀諾之事由。
五、綜上所述，本件聲請人聲請更生，於法不合，應予駁回。
六、聲請人於98年11月11日保全處分之聲請，因其更生聲請經駁
    回而失所附麗，亦應一併駁回。
七、爰裁定如主文。
中    華    民    國    99    年    11    月    29    日
                  民事第二庭  法      官  周群翔
上為正本係照原本作成。
如不服本裁定，應於裁定送達後10日內，以書狀向本院提出抗告
，並繳納抗告費新臺幣1千元。
中    華    民    國    99    年    11    月    30    日
                              書  記  官  林睿亭

司法院資訊處製作；財團法人民間司法改革基金會備份。
